【裁判字號】    89,婚,556
【裁判日期】    890831
【裁判案由】    離婚
【裁判全文】
臺灣高雄地方法院民事判決  八十九年度婚字第五五六號
    原      告  甲○○○
    被      告  乙○○
右當事人間離婚事件，本院判決如左：
    主    文
准原告與被告離婚。
訴訟費用由被告負擔。
    事    實
甲、原告方面：
一、聲明：求為判決如主文所示。
二、陳述：原告與被告結婚迄今已二十七年有餘，並育有三男一女，惟被告生性好賭
    ，從未盡為人父之義務，雖係公務人員，有固定收入，但未有照顧家庭之心，已
    有十多年未曾給付原告生活費，兩造所生之子女自幼均由原告在菜市場賣菜獨自
    扶養長大，而被告未曾有感激之意，反與原告無言相對，原告有事欲與告溝通商
    量，被告均置之不理，且於被告向原告要不到錢時，更將原告視為仇人一般。又
    因被告嗜賭如命，致在外負債累累，前曾因賭博輸錢，乃向台南縣山上鄉農會貸
    款新台幣（下同）一百萬元，被告無法清償，均由原告代其償還貸款，嗣被告又
    因賭博輸錢，再度向該農會貸款，且利息亦僅繳至八十九年三月間就無力清償；
    更甚者，被告尚將家中有價值之財物，例如汽車、金子、鍊子、鑽戒等物拿至當
    舖典當，至原告深受經濟上之壓力；再者，被告因沉迷賭博，經常徹夜不歸，至
    凌晨才回家，而原告在菜市場作生意，又需早起，所以經常會吵醒原告，致原告
    精神上受到極大之壓力，為此依民法第一千零五十二條第一項第三款不堪同居之
    虐待訴請離婚。
三、證據：提出被告於八十九年二、三月間之當票影本四張、被告八十八年度扣繳憑
    單一紙、戶籍謄本一份、電費委託金融機構代繳存款不足通知單影本二紙、本院
    八十九年度促字第三二五四二號支付命令、福灣企業股份有限公司支付命令聲請
    狀影本、動產擔保交易附條件買賣變更契約書影本一份、動產擔保交易附條件買
    賣變更登記申請書影本一份、附條件買賣合約影本一份為證。並聲請訊問證人潘
    淑卿、毆月珠、陳銘峰、陳銘琪。
乙、被告方面：
一、聲明：原告之訴駁回。
二、陳述：被告確實有賭博，但其仍有負擔家中之電話費、水電費及人際往來之費用
    。對於原告其餘之陳述不爭執。
丙、本院依職權向台南縣山上鄉農會函查被告貸款及繳息情形，並向台灣高雄地方法
    院檢察署調閱被告刑案資料查註紀錄表、及調閱台灣高雄地方法院檢察署七十七
    年度偵字第五三八五號傷害卷宗、八十八年度偵字第一三ＯＯ三號賭博卷宗、本
    院八十年度雄簡字第一六二九號賭博卷宗。
    理    由
一、本件原告主張被告生性好賭，從未盡為人父之義務，雖有固定收入，但已有十多
    年未曾給付原告生活費，且於被告向原告要不到錢時，更將原告視若仇人。又因
    被告嗜賭如命，致在外負債累累，被告無法清償，均由原告代其償還貸款，更甚
    者，被告尚將家中有價值之財物，拿至當舖典當，至原告深受經濟上之壓力。被
    告沉迷賭博，經常徹夜不歸，至凌晨才回家，而原告在菜市場作生意，又需早起
    ，所以經常會吵醒原告，致原告精神上受到極大之壓力，為此訴請離婚等語，被
    告則以伊雖有賭博之習行，惟仍有負擔家庭生活費用等情置辯。
二、按夫妻之一方受他方不堪同居之虐待者，他方得向法請求離婚，民法第一千零五
    十二條第一項第三款定有明文。所謂不堪同居之虐待，係指予以身體上或精神上
    不可忍受之痛苦，致不堪繼續同居者而言；又身體上及精神上不堪同居之虐待，
    究竟有無此種虐待，須從夫妻之一方對待他方，是否處於誠摯基礎而為觀察。此
    誠摯基礎，若未動搖，則偶有勃谿，固難謂為不堪同居之虐待，若已動搖，則不
    能以毆打次數不多之故，即謂非不堪同居之虐待；又婚姻以夫妻之共同生活為目
    的，夫妻應以誠摯相愛為基礎，共同建立和諧美滿幸福之家庭。倘其一方予他方
    身體或精神上不可忍受之痛苦，致無從繼續保持共同生活之圓滿，安全及幸福，
    而生婚姻之破綻，即屬不堪同居之虐待。最高法院八十四年度台上字第三九四號
    判例參照。
三、原告主張兩造為夫妻，業據提出戶籍謄本為證，為被告所不爭執，堪信為真實。
    又原告主張被告嗜賭如命，且影響家中經濟，更對原告惡言相對等情，業據證人
    即兩造所生之子陳銘峰、陳銘琪經本院隔離訊問時證人陳銘峰證述：「被告是我
    父親，現在大林埔之勞工職訓中心上班，月收入多少我不清楚。我父母現在雖有
    住在一起，但分房睡；從我小時候有記憶起，我父親均少有將其薪水用在家庭上
    ，均由我母親在菜市場工作所收入來維持家庭。我父親沈迷賭博，有時二、三天
    不回家，自我小時候及他當軍人時就如此，因為他沒有回來時，我和我弟弟會去
    賭場找他，且都找的到。我父母也經常會因父親賭博之事吵架，父親甚至會打我
    母親。我父親經常會向我母親要錢，因賭博賭輸錢。而且我父親每月四、五萬元
    之收入用不夠，還會向我母親恐嚇說：若不給我錢，我會向外面借更多，讓你還
    不完，我父親還向台南縣山上鄉農會貸款一百萬元，並由我母親償還，這是我聽
    我母親及親戚所言。因我母親早上要到菜市場作生意，而我父親都賭博到早上才
    回來，且會按電鈴吵到我母親」等語，證人陳銘琪亦到庭證述：「我父親沈迷於
    賭博，這半年來經常一星期約有三天不回家，這三天這在賭場，且若有回來都是
    三更半夜，並叫我們幫他開門。自小家中之生活費多半由我母親支出，偶而我父
    親會拿一些，在五、六年前父親更沈迷於賭博，且將家中之不動產及財物拿去典
    當。在我國小時，我父親向我母親要錢要不到，曾將我母親推倒，並將我母親之
    腳打斷。八十九年二、三月間，因我父親被人逼債，就要向我母親拿房地契去典
    當，我母親不肯，他就叫我母親小心點並辱罵我母親」等語，此有本院八十九年
    六月二十一日筆錄在卷可稽，復有原告提出之被告於八十九年二、三月間之當票
    影本四張、電費委託金融機構代繳存款不足通知單影本二紙、本院八十九年度促
    字第三二五四二號支付命令、福灣企業股份有限公司支付命令聲請狀影本、動產
    擔保交易附條件買賣變更契約書影本一份、動產擔保交易附條件買賣變更登記申
    請書影本一份、附條件買賣合約影本一份為證。且經本院向台南縣山上鄉農會函
    查被告貸款及繳息之情形，該會以八十九年六月二十九日山農信字第六二二號函
    覆本院：被告於該會貸款截至八十九年六月二十九日止，餘額為一百萬元（期間
    自八十八年十一月十五日至九十一年十一月十五日止計三年，每月繳息，不攤還
    本金），被告繳息只繳至八十九年三月十五日止，已有逾期，違約三個月等語，
    此有該函及函附之餘額查詢單一紙可證，由上揭被告在農會及向民間以汽車設定
    動產擔保貸款、典當紀錄及電費委託金融機構代繳存款不足之通知書觀之，被告
    雖有固定收入，此有扣繳憑單為證，惟其經濟確已入不敷出；再經本院依職權調
    閱被告之前科查註記錄表及台灣高雄地方法院檢察署七十七年度偵字第五三八五
    號傷害卷宗、八十八年度偵字第一三ＯＯ三號賭博卷宗、本院八十年度雄簡字第
    一六二九號賭博卷宗，被告確於七十七年三月八日二十二時二十分許，因在外賭
    博返家後，因原告辱罵被告，兩造發生爭執後，被告竟用腳踢原告，致原告受有
    右腳排股下端骨折，局部內瘀腫脹之傷害，此為上揭七十七年度偵字第五三八五
    號傷害卷宗在卷可證，且被告此亦不爭執，另被告於八十年間，亦因在高雄市○
    ○區○○路四十五號電動玩具電內賭博電動玩具為警查獲，經檢察官聲請簡易判
    決處刑後，復經本院以其犯賭博罪判處罰金一千元在案，此亦有上揭八十八年度
    偵字第一三ＯＯ三號簡易判決處刑書、本院八十年度雄簡字第一六二九號賭博簡
    易判決可按，足證被告之賭博慣行，已造成家中經濟入不敷出，甚且因而對原告
    施暴、辱罵及觸犯刑章，況兩造為此雖無分居，惟已分床，且無法溝通，惡言相
    向，此亦為兩造所不爭執，是被告之嗜賭，確已給予被告精神上及身體上不可忍
    受之痛苦，兩造夫妻誠摯相愛之基礎業已動搖，致無從繼續保持共同生活之圓滿
    ，安全及幸福，依前揭判例及法條說明，原告已屬不堪被告同居之虐待，原告之
    主張，應屬可採，被告所辯，無法採信。
四、從而，原告依民法第一千零五十二條第一項第三款之規定，訴請離婚，為有理由
    ，應予准許。
五、結論：原告之訴為有理由，依民事訴訟法第七十八條，判決如主文。
中      華      民      國    八十九    年      八      月    三十一    日
                              臺灣高雄地方法院民事第二庭
                                  法      官  朱玲瑤
右為正本係照原本作成。
如不服本判決，應於送達後廿日內，向本院提出上訴狀並表明上訴理由，如於本判決
宣示後送達前提起上訴者，應於判決送達後十日內補提上訴理由書（須附繕本）。
中      華      民      國    八十九    年      八      月    三十一    日
                                  法院書記官  張乃昇


司法院資訊處製作；財團法人民間司法改革基金會備份。
